---
title: "Classification par analyse discriminante"
author: "Antoine Chambaz"
date: "1/10/2017"
encoding: "UTF-8"
output:
  github_document:
  toc: yes
---

```{r setup, echo = FALSE}
knitr::opts_chunk$set(
    warnings = FALSE,
	fig.width = 12, 
	fig.height = 4, 
	fig.path = 'img/'
)
```


## Les notions

* Algorithmes de classification par analyse discriminante

* Courbes ROC

* Ensembles d'apprentissage et de validation

* Enrichissement de données

* Interprétation algorithmique de l'entreprise de classification

* Reproductibilité

* Validation  croisée  pour  l'évaluation   honnête  et  la  comparaison  des
  performances

* Visualisation d'un classifieur et de ses performances
  

## Une introduction à la classification par analyse discriminante

```{r preliminary}
set.seed(54321)
```

* Mises  à disposition par  Météo France, ces  données sont extraites  du site
[wikistat](https://github.com/wikistat). Nous souhaitons  apprendre à prédire,
à partir  des données du  jour, un  dépassement du seuil  de 150 &mu;g  par la
concentration d'ozone le lendemain.


```{r load_ozone}
file <- file.path("http://www.math.univ-toulouse.fr/~besse/Wikistat/data", "depSeuil.dat")
ozone <- read.table(file, sep = ",", header = TRUE)

## JOUR: jour férié (1) ou pas (0)
## O3obs: concentration d'ozone effectivement observée le lendemain à 17h locales (correspond souvent au maximum de pollution observée)
## MOCAGE: prévision de cette pollution obtenue par un modèle déterministe de mécanique des fluides
## TEMPE: température prévue par Météo France pour le lendemain 17h
## RMH2O: rapport d'humidité
## NO2: concentration en dioxyde d'azote
## NO: concentration en monoxyde d'azote
## STATION: lieu de l'observation (Aix-en-Provence, Rambouillet, Munchhausen, Cadarache et Plan de Cuques)
## VentMOD: force du vent
## VentANG: orientation du vent

ozone[, "JOUR"] <- as.factor(ozone[, "JOUR"])
ozone[, "SRMH2O"] <- sqrt(ozone[, "RMH2O"])
ozone[, "LNO2"] <- log(ozone[, "NO2"])
ozone[, "LNO"] <- log(ozone[,"NO"])
ozone[, "DEPSEUIL"] <- as.factor(ozone[, "O3obs"] > 150)

head(ozone)
```

* Pourquoi ces transformations?

```{r histo-un}
par(mfrow=c(2, 2))
options(repr.plot.width = 6, repr.plot.height = 6)
hist(ozone[, "RMH2O"], xlab = "RMH2O", main = "Rapport d'humidité")
hist(ozone[, "NO2"],  xlab = "NO2",  main = "Concentration en  N2O")
hist(ozone[, "SRMH2O"], xlab = "SRMH2O", main = "Racine carrée du rapport d'humidité")
hist(ozone[, "LNO2"], xlab = "LNO2", main = "Log-concentration en N2O")

remove <- which(names(ozone) %in% c("RMH2O", "NO2", "NO", "O3obs"))
ozone <- ozone[, -remove]
depseuil.col <- grep("DEPSEUIL", names(ozone))

m <- nrow(ozone)
val <- sample(1:m, size = round(m/3), replace = FALSE, prob = rep(1/m, m)) 
ozone.train <- ozone[-val, ]
ozone.test <- ozone[val, ]
```

* Classification par analyse discriminante _linéaire_.

```{r lda}
suppressMessages(library(MASS))
trained.lda <- lda(DEPSEUIL ~ ., ozone.train)
test.lda <- predict(trained.lda, ozone.test)
lapply(test.lda, head)
perf.lda <- table(test.lda$class, ozone.test[, depseuil.col])
perf.lda
```

* Classification par analyse discriminante _quadratique_.

```{r qda}
trained.qda <- qda(DEPSEUIL ~ ., ozone.train)
test.qda <- predict(trained.qda, ozone.test)
lapply(test.qda, head)
perf.qda <- table(test.qda$class, ozone.test[, depseuil.col])
perf.qda
```

* Classification par analyse discriminante _régularisée_.

```{r rda}
suppressMessages(library(rda))
remove <- which(names(ozone.train) %in% c("JOUR", "STATION", "DEPSEUIL"))
ozone.train.rda <- ozone.train[, -remove]
above <- as.logical(ozone.train[, depseuil.col])
ozone.train.rda <- t(rbind(ozone.train.rda[!above, ], ozone.train.rda[above, ]))
ozone.class.rda <- c(rep(1, sum(!above)), rep(2, sum(above)))
ozone.test.rda <- t(ozone.test[, -remove])

trained.rda <- rda(x = ozone.train.rda, y = ozone.class.rda)

test.rda <- predict(trained.rda, x = ozone.train.rda, y = ozone.class.rda, 
                    xnew = ozone.test.rda, alpha=0.1, delta=0.5)
## better: use 'rda.cv'

perf.rda <- table(test.rda, ozone.test[, depseuil.col])
perf.rda
```


* Courbes ROC.

```{r ROC}
suppressMessages(library(ROCR))
pred.lda <- prediction(test.lda$posterior[, 2], ozone.test[, depseuil.col])
roc.lda <- performance(pred.lda, "tpr", "fpr")

pred.qda <- prediction(test.qda$posterior[, 2], ozone.test[, depseuil.col])
roc.qda <- performance(pred.qda, "tpr", "fpr")

plot(roc.lda, col = "blue") 
plot(roc.qda, col = "red", add = TRUE)
legend(x = "bottomright", legend = c("lda", "qda"), col = c("blue", "red"), pch = c(21, 21))
```


[Retour à la table des matières](https://github.com/achambaz/laviemodedemploi.develop#liens)
