---
title: "Fluctuation"
author: "Antoine Chambaz"
date: "2/10/2017"
encoding: "UTF-8"
output:
  github_document:
  toc: yes
---

```{r setup, echo = FALSE}
knitr::opts_chunk$set(
    warnings = FALSE,
	fig.width = 12, 
	fig.height = 4, 
	fig.path = 'img/'
)
```


## Les notions

* Fluctuation
  
* Interprétation algorithmique de l'entreprise d'apprentissage

* Méthode de rejet

## Fluctuation d'une loi

```{r preliminary}
set.seed(54321)
library(R.utils)
```

### La loi&hellip; 

* Considérons  la loi  $P_{0}$ suivante,  qui produit  des observations  de la
  forme $O=(X,Y) \in \mathbb{R}^{2} \times \mathbb{R}$.

```{r the_law}
drawFromPzero <- function(nobs) {
  nobs <- Arguments$getInteger(nobs, c(1, Inf))
  X <- cbind(runif(nobs), rnorm(nobs))
  QY <- function(xx) {
    cos(2*pi*xx[, 1]) + xx[, 2] + xx[, 2]^2/2
  }
  Y <- runif(nobs, min = -1, max = 1) + QY(X)
  dat <- cbind(X, Y)
  colnames(dat) <- c("X1", "X2", "Y")
  attr(dat, "QY") <- QY
  return(dat)
}
five.obs <- drawFromPzero(5)
five.obs
```

* Considérons par exemple la direction $s$ définie ainsi:

```{r the_direction}
s <- function(obs) {
  QY <- attr(obs, "QY")
  if (is.null(QY) || !is.function(QY) || any(colnames(obs) != c("X1", "X2", "Y"))) {
    throw("Argument 'obs' should have the same  structure as that of an output
  of function 'drawFromPZero'")
  }
  clever.cov <- function(obs) {
    exp(obs[, "X1", drop = FALSE])
  }
  out <- ( obs[, "Y"] - QY(obs[, c("X1", "X2"), drop = FALSE]) ) * clever.cov(obs)
  out <- as.vector(out)
  attr(out, "clever.cov") <- clever.cov
  return(out)
}
s(five.obs)
```

* La fonction  $s$ n'est pas bornée uniformément.   Définissons la fluctuation
  &laquo;à travers le &laquo;noyau&raquo; $k$:

```{r first-fluct}
k <- function(tt) {
  2/(1+exp(-2*tt))
}

drawFromPeps <- function(nobs, direction, epsilon = 0) {
  nobs <- Arguments$getInteger(nobs, c(1, Inf))
  epsilon <- Arguments$getNumeric(epsilon)
  ##
  mode.dir <- mode(direction)
  if (!mode.dir == "function") {
    throw("Argument 'direction' should be a function, not", mode.dir)
  }
  two.obs <- drawFromPzero(2)
  test <- try(direction(two.obs))
  if (!is.null(attr(test, "class")) && attr(test, "class") == "try-error") {
    throw("Argument 'direction' is invalid:", test)
  }
  ##
  ## p_eps(x) = c(eps) k(eps s(x)) p_0(x)
  ##
  ## no need to compute c(eps)!
  ncurrent <- 0
  while(ncurrent < nobs) {
	U <- runif(nobs - ncurrent)
	obs.candidate <- drawFromPzero(nobs - ncurrent)
	keep <- ( U <= k(epsilon * direction(obs.candidate)) )
	if (any(keep)) {
	  if (ncurrent == 0) {
        obs <- obs.candidate[keep, ]
      } else {
        obs <- rbind(obs, obs.candidate[keep, ])
      }
      ncurrent <- nrow(obs)
    }
  }
  attr(obs, "QY") <- function(){warning("Unknown\n")}
  return(obs)
}
five.obs.eps <- drawFromPeps(5, s, 0.1)
five.obs.eps
```


* L'approche ci-dessus est très générale.  Notez qu'elle n'utilise la fonction
  `drawFromPzero` que pour _simuler_ des données sous $P_0$.  Admettons
  maintenant  que c'est  l'espérance conditionnelle  de $Y$  sachant $X$  sous
  $P_0$ (i.e., `QY`) que nous voulons en fait fluctuer.  En exploitant le fait
  que (i)  la fonction $s$ est  orthogonale à l'ensemble des  fonctions de $X$
  seulement et  (ii) que  nous connaissons `QY`,  nous pouvons  construire une
  fluctuation plus spécifique et relative à  la fonction de perte des moindres
  carrés (plutôt qu'à celle de l'opposée de la $log$-vraisemblance)&hellip;

```{r second-fluct}
drawFromPeps.bis <- function(nobs, direction, epsilon = 0) {
  nobs <- Arguments$getInteger(nobs, c(1, Inf))
  epsilon <- Arguments$getNumeric(epsilon)
  ##
  mode.dir <- mode(direction)
  if (!mode.dir == "function") {
    throw("Argument 'direction' should be a function, not", mode.dir)
  }
  two.obs <- drawFromPzero(2)
  test <- try(direction(two.obs))
  if (!is.null(attr(test, "class")) && attr(test, "class") == "try-error") {
    throw("Argument 'direction' is invalid:", test)
  }
  clever.cov <- attr(test, "clever.cov")
  ##
  obs <- drawFromPzero(nobs)
  QY <- attr(obs, "QY")
  Y <- rnorm(nobs, QY(obs) + epsilon * clever.cov(obs), sd = 1)
  attr(obs, "QY") <- direction
  return(obs)
}
five.obs.eps.bis <- drawFromPeps.bis(5, s, 0.1)
five.obs.eps.bis
```


[Retour à la table des
matières](https://github.com/achambaz/laviemodedemploi#liens)

