---
title: "Classification selon les plus proches voisins"
author: "Antoine Chambaz"
date: "25/9/2017"
encoding: "UTF-8"
output:
  github_document:
  toc: yes
---

```{r setup, echo = FALSE}
knitr::opts_chunk$set(
    warnings = FALSE,
	fig.width = 12, 
	fig.height = 4, 
	fig.path = 'img/'
)
```


## Les notions

* Algorithmes de classification selon les $k$ plus proches voisins et selon
  les voisins pondérés

* Ensembles d'apprentissage et de validation

* Interprétation algorithmique de l'entreprise de classification

* Reproductibilité

* Validation  croisée  pour  l'évaluation   honnête  et  la  comparaison  des
  performances

* Visualisation d'un classifieur et de ses performances
  

## Une introduction à la classification selon les plus proches voisins

```{r preliminary}
set.seed(54321)
```

### Les données &laquo;iris&raquo;

* Préparatifs:

```{r load_iris}
suppressMessages(library(caret))
data(iris)
head(iris)
species.col <- grep("Species", colnames(iris))
m <- nrow(iris)
val <- sample(1:m, size = round(m/3), replace = FALSE, prob = rep(1/m, m)) 
iris.train <- iris[-val, ]
iris.test <- iris[val, ]
```

* Pour  obtenir une description du  jeu de données, exécuter  `?iris`. 

```{r knn}
nb.neighbors <- 4
trained.knn <- knn3(Species ~ ., iris.train, k = nb.neighbors)
test.probs.knn <- predict(trained.knn, iris.test)
test.preds.knn <- colnames(test.probs.knn)[apply(test.probs.knn, 1, which.max)]
perf.knn <- table(test.preds.knn, iris.test[, species.col])
perf.knn
```

*  Pour  obtenir une  description  de  la  fonction `knn3`,  exécuter  `?knn3`
(généralisation évidente).

```{r kknn}
suppressMessages(library(kknn))
## issu de l'aide de la fonction 'kknn'
trained.kknn <- kknn(Species~., iris.train, iris.test, distance = 1,
	kernel = "triangular")
```

* Pour accéder à un résumé de l'objet `trained.knn`, exécuter `summary(trained.kknn)`.

```{r knn_suite}
test.preds.kknn <- fitted(trained.kknn)
perf.kknn <- table(iris.test$Species, test.preds.kknn)
perf.kknn
```

* Visualisation des résultats.

```{r visualisation}
pcol <- as.character(as.numeric(iris.test$Species))
## knn3
pairs(iris.test[1:4], pch = pcol, col = c("green3", "red")
[(iris.test$Species != test.preds.kknn)+1])
## kknn
pairs(iris.test[1:4], pch = pcol, col = c("green3", "red")
[(iris.test$Species != test.preds.knn)+1])
```
[Retour à la table des matières](https://github.com/achambaz/laviemodedemploi.develop#liens)
